【裁判字號】    98,中簡上,430
【裁判日期】    980606
【裁判案由】    重利
【裁判全文】
臺灣臺中地方法院刑事判決           98年度中簡上字第430號
上  訴  人  乙○○
即  被  告
上列上訴人即被告因重利案件，不服本院臺中簡易庭中華民國98
年3月18日98年度中簡字第856號第一審刑事簡易判決（聲請簡易
判決處刑案號：臺灣臺中地方法院檢察署98年度偵字第575號）
提起上訴，本院管轄之第二審合議庭判決如下：
    主    文
上訴駁回。
乙○○緩刑貳年。
    事    實
一、乙○○基於重利之犯意，於報紙刊登「生意人來就借，電話
    0000000000」之貸款廣告，並自民國97年10月中旬起，開始
    經營地下錢莊。97年11月5日甲○○撥打乙○○所有0000000
    000號行動電話聯絡借款事宜。於同日18時許，乙○○在臺
    中市○區○○路與中正路口之全家便利商店前，趁甲○○經
    濟困難急需用錢週轉之際，貸款新臺幣（下同）3萬元予甲
    ○○，並約定每30日為一期，每期利息5千元，且先扣除第1
    期之利息5千元，故甲○○實際領取2萬5千元（換算後年息
    高達百分之240，原審利息計算方式誤載為10日1期，1期為
    4500元，故將年息誤載為百分之547），甲○○並簽發面額
    為9萬元之本票1張及提供過期之機車駕駛執照、健保卡，交
    付予乙○○作為借款之擔保，乙○○因而收取與原本顯不相
    當之重利。迄於97年12月8日16時10分許，在臺中市○區○
    ○路與中正路口，乙○○正向甲○○收取利息及本金時，為
    警員當場查獲，並扣得甲○○之機車駕駛執照及健保卡各1
    張，及其所簽發之上開本票一張，乙○○所有供貸款聯絡之
    門號0000000000之行動電話1支（含SIM卡1張）。
二、案經臺中市警察局第一分局報告臺灣臺中地方法院檢察署檢
    察官偵查並聲請以簡易判決處刑。
    理    由
一、證據能力之說明：檢察官及被告即上訴人乙○○對於本判決
    所引用之下列各項證據方法之證據能力，於本院調查證據時
    ，知有刑事訴訟法第159條第1項不得為證據之情形，未於言
    詞辯論終結前聲明異議，茲審酌該等言詞陳述及書面作成時
    之情況，並無不宜作為證據之情事，依刑事訴訟法第159條
    之5之規定，自得作為證據，合先敘明。
二、上訴人乙○○對上開重利犯行坦承不諱，核與證人即被害人
    甲○○於警詢及本院審理時之證言大致相符，並有本票1張
    、甲○○之機車駕駛執照影本、健保卡影本1張（正本均已
    發還）、被告之門號0000000000號行動電話1支（含SIM卡）
    扣案可資佐證；又上訴人辯稱利息計算方式為1期為5千元，
    30天1期，與被害人甲○○簽發本票之發票日與到期日相符
    ，且被害人甲○○於審理時中亦自承曾向其他人借高利貸，
    可能記憶錯誤，上訴人乙○○是12月初才打行動電話向其催
    討利息等語，亦與上訴人所稱利息之計算周期相符，故本院
    認應以上訴人所自承之利息計算方式較為可採。綜上所述，
    本件事證明確，上訴人犯行堪以認定。
三、核上訴人乙○○所為，係犯刑法第344條之重利罪。
四、按關於刑之量定，係實體法上賦予法院得為自由裁量之事項
    ，倘其未有逾越法律所規定之範圍，或濫用其權限，即不得
    任意指摘為違法（最高法院75年臺上字第7033號判例意旨參
    照），且在同一犯罪事實與情節，如別無其他加重或減輕之
    原因，下級審量定之刑，亦無過重或失輕之不當情形，則上
    級審法院對下級審法院之職權行使，原則上應予尊重。原審
    認定上訴人即被告乙○○犯行明確，適用簡易程序處刑，依
    刑事訴訟法第449條第1項前段、第454條、第450條第1項，
    刑法第344條、第41條第1項前段（贅引第47條第1項），刑
    法施行法第1條之1，量處拘役40日，及諭知易科罰金之折算
    標準，扣案之行動電話壹支（含門號0000000000號SIM卡1張
    ）宣告沒收，核其認事、用法及量刑，並無違誤或不當之處
    ，原審判決自應予維持。上訴人上訴意旨略以：中年失業，
    又無一技之長，父親生病需用錢等請求從輕量刑，然本院認
    為量刑係屬法官在法定刑範圍內得自由裁量之事項，原審量
    刑並未過重，上訴人執前開理由據以對原審提起上訴，請求
    撤銷改判量處較輕之刑，顯無理由，應予駁回。
五、又上訴人並無前科，素行尚稱良好，有臺灣高等法院被告前
    案紀錄表1份附卷可稽，其因一時失慮，致罹刑典，且上訴
    人已於98年6月4日與被害人成立調解，有和解書附卷可參，
    被害人甲○○於本院審理時亦陳明願意原諒上訴人等情，本
    院認上訴人經此偵、審後已得有相當之警惕，日後應無再犯
    之虞，故前開宣告之主刑部分（不包括沒收部分），宣暫緩
    執行，併宣告緩刑2年。
據上論斷，應依刑事訴訟法第455條之1第1項、第3項、第368條
、第364條，刑法第74條第1項第1款，判決如主文。
本案經檢察官丙○○到庭執行職務。
中    華    民    國    98    年    6    月     6     日
                  刑事第六庭  審判長法  官  施慶鴻
                                    法  官  莊深淵
                                    法  官  李秋娟
以上正本證明與原本無異。
不得上訴。
                                    書記官  賴瓊珠
中    華    民    國    98    年    6    月     6     日
附錄論罪科刑法條
刑法第344條乘他人急迫、輕率或無經驗貸以金錢或其他物品，
而取得與原本顯不相當之重利者，處1年以下有期徒刑、拘役或
科或併科1千元以下罰金。


司法院資訊處製作；財團法人民間司法改革基金會備份。
